【裁判字號】    99,交聲,1688
【裁判日期】    990728
【裁判案由】    聲明異議
【裁判全文】
臺灣臺中地方法院交通事件裁定        99年度交聲字第1688號
原處分機關  交通部公路總局臺中區監理所
異  議  人
即受處分人  丙○○
上列受處分人因違反道路交通管理處罰條例案件，對於交通部公
路總局臺中區監理所99年4月2日所為之裁決（中監違字第裁60－
GF0000000號裁決書），聲明異議，本院裁定如下：
    主  文
異議駁回。
    理  由
一、原處分機關交通部公路總局臺中區監理所略以：異議人即受
    處分人丙○○（下稱受處分人）於民國99年2月26日7時26分
    許，駕駛車牌號碼K2－9353號自用小客車，在臺中市○○路
    與安林路口處，因行經有燈光號誌管制之交岔路口闖紅燈之
    違規，經臺中市警察局第六分局永福派出所員警當場攔停舉
    發，受處分人不服提出申訴，原處分機關遂於99年3月12日
    依道路交通管理處罰條例第31條第6項及第60條第1項之規定
    ，以中監違字第裁60－GF0000000號裁決書裁處罰鍰新臺幣
    （下同）2,700元，並依同條例第63條之規定記違規點數3點
    ，於法並無不合等語。
二、受處分人異議理由略以：按汽車行駛至交岔路口時，其行進
    、轉彎應遵守燈光號誌或交通指揮人員之指揮，如遇有交通
    指揮人員指揮與燈光號誌並用時，以交通指揮人員為準。是
    以，受處分人行經西屯路與安林路口時，即遵守永安國小導
    護老師之指揮行進，並無闖紅燈之違規行為，且舉發員警舉
    發伊有違規事例時，請求提出明確之科學儀器資料佐證，爰
    請鈞院撤銷原處分等語。
三、按汽車行駛至交岔路口，其行進、轉彎，應遵守燈光號誌或
    交通指揮人員之指揮；車輛面對圓形紅燈之行車管制號誌，
    表示禁止通行，不得超越停止線或進入路口，道路交通安全
    規則第102條第1項第1款及道路交通標誌、標線、號誌設置
    規則第206條第5款第1目分別定有明文。次按汽車駕駛人，
    行經有燈光號誌管制的交叉路口闖紅燈者，處新臺幣（下同
    ）1,800元以上5,400元以下罰鍰，並記違規點數3點，道路
    交通管理處罰條例第53條第1項及第63條第1項第3款亦有明
    文規定。
四、經查：
  (一)受處分人於99年2 月26日7 時26分許，駕駛車牌號碼K2－93
    53號自用小客車，在臺中市○○路與安林路口處，因行經有
    燈光號誌管制之交岔路口闖紅燈之違規，經警攔停舉發一節
    ，有臺中市警察局中市警交字第GF0000000 號舉發違反道路
    交通管理事件通知單在卷可憑。
  (二)按交通警察製單舉發違反道路交通管理處罰條例所列之違規
    事實，本質上為行政處分，係公務員基於職務上之權力，依
    法就特定之具體事件所為之具公法上效果之單方面行政行為
    ，基於公務員為公法上行為具有公信力之原則，該行政行為
    當可被推定為真正，其據以依法處分之事實認定亦為正確無
    誤。本此公信原則，乃立法者賦予行政機關制定違反道路交
    通事件統一裁罰標準及處理細則，使執勤警員得當機處分以
    達其維護交通秩序、安全之行政目的。若謂公務員一切行政
    行為均需預留證據以證其實，則國家行政勢必窒礙難行，據
    此，刑事訴訟法就犯罪證據有關之規定中，與屬行政秩序罰
    之交通違規裁罰本質不合之部分，自不在準用之列。是本件
    異議人既未就其所主張執勤員警之舉發有誤乙節提出相關證
    據以供調查，本院亦查無任何證據足資證明執勤員警有捏造
    事實違法取締之情事存在，則執勤警員本其維護交通秩序、
    安全職責所為之舉發，自應受到合法、正確之推定（臺灣高
    等法院94年度交抗字第174號判決參照）。本件雖無科學資
    料佐證，然證人即舉發員警乙○○於本院審理中到庭具結證
    稱：當時導護人員在西屯路變成紅燈時，會把導護旗放下，
    等學童都通過之後，會將導護旗收起來，安林路口的綠燈，
    大約有60秒的時間，但學童通過的時間不需要這麼久，所以
    導護人員將導護旗收起來時，安林路方向還是綠燈，西屯路
    方向則還是紅燈。當時導護老師將導護旗收起來之後，西屯
    路方向還是紅燈，而受處分人卻通行，所以伊才舉發，受處
    分人開的是1輛豐田銀色的小客車。當時受處分人看到導護
    人員的導護旗收起來之後，就從西屯路上的駐車彎駛出，直
    接穿越安林路口，因為當時西屯路方向還是紅燈，所以伊才
    攔停受處分人；由駐車彎到對向車道的紅綠燈大約10公尺，
    受處分人應該是看不到正上方的交通號誌，但是可以看得到
    對向車道號誌，駐車彎道停止線不到1、2公尺等語明確；又
    證人乙○○與受處分人間並無怨隙，且素不相識，衡情證人
    乙○○應無設詞攀誣，或虛構違規事實以陷害受處分人之理
    ，且亦無任何證據足資證明其有何捏造事實違法取締之不法
    情事，因此本院認證人乙○○本於維護交通秩序、安全職責
    所為之取締，當屬合法、正確之舉發，其上開證述內容，經
    核尚無不可採信之處，自堪採信。是受處分人行經有燈光號
    誌管制之交岔路口闖紅燈之違規行為，洵堪屬實，而受處分
    人既未能提出對其有利之相關證據供法院調查，僅泛以前詞
    置辯，自不足採。
  (三)至受處分人辯稱係遵循學校指揮人員指揮云云，惟按道路交
    通安全規則第102條第1項之立法意旨，在於規範汽車駕駛人
    遇有交通指揮人員與燈光號誌並用時，則以遵從交通指揮人
    員為原則，若無指揮人員時，用路人當遵守燈光號誌之指示
    。然本規則所稱「交通指揮人員」係經公路主管或警察機關
    基於交通需求，依據相關法令予以規劃、遴選、編組成立，
    然該學校交通導護老師尚未經公路主管機關基於交通需要納
    入相關法令規範編組，當無上揭規定之適用，而得依法執行
    指揮交通，此經本院依職權函詢交通部獲覆，有交通部99年
    6月29日以交路字第0990039065號函在卷可參。另佐以學校
    學校門口維持交通秩序之導護老師，證人即永安國小導護老
    師甲○○具結證稱：渠等只有指揮學童，是用長的導護旗，
    渠等是有一位老師負責看號誌、吹哨子，另兩位老師負責舉
    、放導護旗。當紅燈時，老師吹了哨子，渠等就會將導護旗
    放下，當學童通過後，老師又會吹哨子，渠等就會把導護旗
    收起來。我們導護的目的，是在確認學生安全通行而已；當
    紅燈時渠等才會放下導護旗，只要學生通過之後渠等就會將
    導護旗拿下，所以收導護旗的時間，並不會依照號誌的規範
    等語明確，足徵，學校導護老師係出於維護學生安全通行而
    短暫維持交通秩序，若學生已安全通行該路口，導護老師之
    維護學生安全通行之目的即已達成，導護老師指揮行為目的
    既非為指揮交通，且配合當時號誌進行學生通行安全之維護
    ，顯非為執行指揮勤務，故受處分人駕車，除應注意通行中
    之行人、學童外，當遵循交通號誌，尚不得遽認學校導護老
    師放下導護旗係為前進之指揮，是受處分人仍執前詞置辯，
    核無足採。
五、綜上所述，受處分人確有駕駛車牌號碼K2-9353 號自用一般
    小客車，於前開時、地，行經有燈光號誌管制之交岔路口闖
    紅燈之違規行為。原處分機關依前開道路交通管理處罰條例
    第53條第1 項、第63條第1 項第3 款之規定，裁處受處分人
    罰鍰2,700 元，並記違規點數3 點，尚無違誤。受處分人猶
    執前詞指摘原處分不當，為無理由，自應將其異議駁回。
六、據上論斷，應依道路交通管理處罰條例第87條第2 項，道路
    交通案件處理辦法第19條，裁定如主文。
中    華    民    國    99    年    7     月    28    日
                     交通法庭  法  官  洪挺梧
以上正本證明與原本無異。
如不服本裁定，應於收受送達後5日內向本院提出抗告狀。（應
附繕本）
                               書記官  劉雅玲
中    華    民    國    99    年    7     月    28    日

司法院資訊處製作；財團法人民間司法改革基金會備份。
